【裁判字號】    88,易,2483
【裁判日期】    890114
【裁判案由】    竊佔
【裁判全文】
台灣台中地方法院刑事判決                        八十八年度易字第二四八三號
    公  訴  人  台灣台中地方法院檢察署檢察官
    被      告  乙○○
右列被告因竊佔案件，經檢察官提起公訴（八十八年度偵字第三四０號），本院判決
如左：
    主  文
乙○○無罪。
    理  由
一、公訴意旨略以：被告乙○○住台中市○○區○○街四六號四樓係巨族芳鄰之住戶
    ，民國八十六年初，被告乙○○向當時之巨族建設有限公司負責人丁○○購買編
    號二十五號停車位一個，因該停車位設計不良無法供被告乙○○之自用小客車使
    用，被告乙○○仍改停車於上述巨族芳鄰地下室屬公共設施部分之二十八號停車
    位，並由乙○○每月多交新台幣（下同）二千元方式及由甲○○○○戶公寓大廈
    管理委員會（下稱管委會）決議出租被告乙○○二十五號停車位，每月二千元或
    二千五百元，抵充被告乙○○使用二十八號停車位之每月四千元之租金，詎至八
    十六年十一月初起，被告乙○○意圖為自己不法之利益，不再繳交租金，且每日
    仍停車於上述供公共停車用之二十八號停車位，經巨族芳鄰管理委員會多次以存
    證信函催告或勸阻，皆相應不理，引起該甲○○○○戶之不滿，經告發後始查悉
    上情。因認被告乙○○涉有竊佔罪嫌云云
二、按犯罪事實應依證據認定之，無證據不得推定其犯罪事實，又不能證明被告犯罪
    者，應諭知無罪之判決，刑事訴訟法第一百五十四條、第三百零一條第一項分別
    定有明文。又刑事訴訟法上所謂認定犯罪事實之證據，係指足以認定被告確有犯
    罪行為之積極證據而言，該項證據自須適合於被告犯罪事實之認定，始得採為斷
    罪資料；如未能發現相當證據，或證據不足以證明，自不能以推測或擬制之方法
    ，以為裁判之基礎；再告訴人之告訴，係以使被告受刑事追訴為目的，是其陳述
    是否與事實相符，仍應調查其他證據以資審認，最高法院二十九年上字第三一０
    五號、四十年台上字第八十六號、五十二年臺上字第一三００號分別著有判例可
    資參照。又刑法第三百二十條第二項規定之竊佔罪，除有竊佔他人不動產之行為
    外，尚須行為人係基於意圖為自己或第三人之不法利益者，始足當之。
三、本件公訴人認被告涉犯恐嚇危害安全罪嫌，無非以巨族芳鄰管理員丙○○、巨族
    芳鄰管理委員會財務委員李國川於偵查中指訴甚詳，復有丁○○之配偶張美雲建
    物及土地所有權狀、巨族芳鄰地下室停車位圖、臺灣臺中地方法院八十三年度易
    字第五五八八號刑事判決等資料附卷可稽，且被告乙○○沒有權利停車於二十八
    號之公共設施停車位，為被告所明知，否則被告不可能任令巨族芳鄰管理委員會
    收取其二十五號停車位租金並按月收取二十八號停車位之租金，縱被告二十五號
    停車位有瑕疵，亦是被告與丁○○所經營之建設公司間之糾紛，亦無其他堪認案
    外人丁○○或被告乙○○本人何以有使用上述二十八號停車位權利之任何證件，
    且依張美雲所有權狀，復看不出有使用二十八號停車位之權限，縱使係案外人丁
    ○○要被告使用該二十八號停車位，僅是丁○○是否竊佔之共犯而已，並不影響
    被告竊佔罪責之成立等情為其主要論據。訊據被告乙○○固坦承有於右揭時地使
    用前述二十八號停車位，並自八十六年十一月間起拒絕交付租金之事實，雖堅決
    否認有何竊佔之犯行，辯稱：原本於購屋當時，即向丁○○經營之建設公司購買
    該處編號二十五號機械停車位，因該停車位設計不良、車位面積較小，伊駕駛之
    自用小客車無法使用，經與丁○○協商後，丁○○同意提供其所有登記為其妻張
    美雲名義之二十八號停車位，伊才加以使用，至於之前願意繳付租金，係因管委
    會當時與丁○○之訴訟案件仍進行中，經管委會要求才繼續付租金，後因丁○○
    方面判決無罪，才拒絕繼續繳付租金，並沒有竊佔行為等語。
四、經查：
（一）被告乙○○原本係購買編號二十五號之停車位，現則使用編號二十八號停車位
      一事，為被告所是認，而被告目前使用之編號二十八號停車位屬平面停車位，
      該處其他停車位則全屬機械式停車位，上方並均掛有所有權人姓名以資辨別，
      亦有地下室車位平面圖及其他編號一、二、二十二號停車位現場照片二張在卷
      可按；且被告自八十二年間交屋而改使用編號二十八號停車位後，管委會即扣
      除將被告所有之編號二十五號車位出租所得租金後，要求被告須每月繳付租金
      一千五百元，被告迄八十六年十一月止始拒絕繼續繳付一節，亦為被告及告訴
      人之代理人李國川所是認，並有存證信函影本一份附卷可稽。
（二）其次，證人丁○○雖於本院審理中到庭證稱：該地下室之停車位均陸續交付與
      購買之住戶，停車位並未獨立編訂建號而有單獨所有權，故表彰停車位所有權
      之方式，係提高有購買停車位該戶之共有部分持分比例，該編號二十八號之停
      車位即以此方式登記於以伊妻張美雲名義所有之編號「店二」房屋土地之共同
      使用部分，因被告乙○○向伊表示購入之編號二十五號車位無法使用，才同意
      將個人所有之編號二十八號車位無償借與被告使用等語，並提出之該大樓區分
      所有建物共同使用部分附表為憑，依該附表所載，編號「店二」之共同使用部
      分比例確實達萬分之四三六而明顯高於其他住戶之持分比例，然據證人即該棟
      大樓住戶、職業為建築師之陳永裕則證稱：該編號店二者持分比例較高，係因
      丁○○當時出售房屋時，私自將原屬公共設施之一逃生通道歸入編號店二範圍
      內，故該戶之持分比例才較高，後因管委會催請丁○○改善且此涉及公共危險
      問題，丁○○始予以歸還等語，證人丁○○亦不否認經住戶要求才將該逃生通
      道與編號店二者予以區隔等情，是尚難據此認編號二十八號車位係附屬於編號
      「店二」之區分所有權建物而為證人丁○○之妻張美雲所有；再就八十三年間
      該大樓黃淑敏等十四人因停車位糾紛告訴證人丁○○詐欺案件（本院八十三年
      度易字第五五八八號刑事判決）中，證人丁○○委請劉建成律師出具律師函中
      所附交屋時登記坪數明細表之內容，就該大樓三十二戶中僅二十七戶之車位坪
      數欄記明車位面積一‧八三坪，足見當時證人丁○○所出售之停車位應僅有二
      十七個，且編號「店二」該戶所記載停車位坪數均等同於其他停車位，以證人
      丁○○之妻張美雲名義登記之戶數四戶中，亦僅有三個停車位，有該律師函及
      明細表一份可按；再參照證人丁○○所提出交屋時經各停車位所有人簽收之各
      停車位明細表中，該編號二十八者雖記載張美雲之名義，然尚有編號一、二、
      二十二者亦以張美雲名義簽收，此以張美雲為名之停車位竟達四個之多，明顯
      與前開交屋時登記坪數明細表不符，且亦僅編號二十八者未註明屬於何戶門牌
      編號樓別，此均足見該編號二十八號車位並非附屬於張美雲名下之區分所有建
      物。復參諸原本該大樓停車位除編號二十八者外，其餘均屬機械停車位，而編
      號二十八號停車位又無從認定附屬於何一區分所有建物之情形，則該編號二十
      八號車位是否為證人丁○○之妻張美雲所有，實有可疑。
（三）然而，縱使應允提供該編號二十八位車位與被告使用之丁○○實質上並無此停
      車位所有權，亦須以被告使用該車位時已明知丁○○並無此車位所有權卻仍逕
      予使用，或有何與證人丁○○共謀佔用之行為，始堪認被告有意圖為自己或第
      三人不法利益之竊佔犯意。而證人丁○○於審理中迭次均證述係因出賣與被告
      之編號二十五號停車位，被告向其表示無法使用，其才同意先提供自己所有之
      編號二十八號停車位與被告使用，並有其簽名同意被告改使用編號二十八號車
      位之車位使用證明書影本一份在卷可參，則被告在自己購買之停車位無法使用
      之情形下，請求出賣之證人丁○○代為解決，經證人丁○○告知所提供者係其
      自己所有之車位，且告訴人代理人李國川亦稱該編號二十八號車位原本即劃設
      有停車格線，而相關各車位所有權人資料，於交屋時管委會尚且未取得相關資
      料，自亦難期被告有何途徑足以查證或知悉該車位所有權人實際上並非證人丁
      ○○所有；況證人丁○○於八十三年間即因停車位權利糾紛，遭其他住戶以詐
      欺為由提出告訴，並於八十四年一月十二日經判決無罪在案，有本院八十三年
      度易字第五五八八號刑事判決書一份供佐，雖該判決書涉及之事實與本件證人
      丁○○是否對編號二十八號車位享有合法使用權一事並非相關，被告於該案件
      繫屬中確實仍願繳付租金，所辯於該案件證人丁○○無罪判決後以為毋庸再繳
      付租金，始拒絕繳付一節，即非無據，且經證人丁○○表示願意將該編號二十
      八號停車位交付與管委會後，被告即當庭表示願繼續以向管委會租用之方式，
      按期繳付租金，益徵被告自始應無為自己或第三人不法利益之意圖；是被告係
      基於提供人丁○○為有權使用人之認知下，才加以佔用，佔用原因又係自己承
      購之車位無法使用，才向亦為賣與其車位者之丁○○謀求解決，縱使對據以認
      定證人丁○○有權使用之事實有所誤認，均難認被告有何足以知悉自己或提供
      人丁○○事實上無權使用，主觀上有何意圖為自己或第三人不法利益之竊佔犯
      意可言。
    綜上所述，被告所辯，尚非無由。此外，復查無其他積極證據足資認定被告有何
    公訴人所指犯行，本件不能證明被告犯罪，揆諸前開法條規定及判例意旨，自應
    諭知被告無罪之判決，以示慎審。
據上論斷，應依刑事訴訟法第三百零一條第一項，判決如主文。
中      華      民    國    八十九    年      一      月     十四     日
                                    台灣台中地方法院刑事第一庭
                                        法  官  林  麗  真
右正本證明與原本無異。
如不服本判決，應於判決送達後十日內向本院提出上訴狀，上訴於臺灣高等法院臺中
分院( 須附繕本 )。
                                        書記官
中    華    民    國      八十九      年       一      月      十七     日


司法院資訊處製作；財團法人民間司法改革基金會備份。
